臺灣臺南地方法院刑事判決
109年度金訴字第324號
公  訴  人  臺灣臺南地方檢察署檢察官
被      告  林羿君



                    （現另案於法務部○○○○○○○○○○○執行中）		
上列被告因違反洗錢防制法等案件，經檢察官提起公訴（109年
度偵字第18921號），本院判決如下：
    主  文
林羿君幫助犯恐嚇取財罪，處有期徒刑肆月，如易科罰金，以新
臺幣壹仟元折算壹日。
未扣案之犯罪所得新臺幣捌仟元沒收之，並於全部或一部不能沒
收或不宜執行沒收時，追徵其價額。
    事  實
一、林羿君與胡文奇（所涉幫助恐嚇取財部分，經本院以109年
    度金簡字第50號判決判處有期徒刑4月，後經本院以109年度
    簡上字第270號撤銷改判為無罪）。胡文奇於民國107年12月
    18日申辦彰化銀行帳號00000000000000號帳戶（下稱本案帳
    戶）後，將本案帳戶存摺、印章交給林羿君，並委託林羿君
    於107年12月27日代為領取本案帳戶提款卡及設定密碼，無
    償提供本案帳戶予林羿君使用。詎林羿君依一般社會生活之
    通常經驗，可知現今社會常有不法人士利用人頭帳戶從事財
    產犯罪之情事，而能預見提供金融機構之帳戶予不明人士使
    用，易成為歹徒作為財產犯罪之工具，竟仍基於幫助他人犯
    罪之不確定故意，於108年1月間某日，在臺南火車站以新臺
    幣（下同）8,000元之代價，將本案帳戶之存摺、提款卡及
    密碼出售予真實姓名年籍不詳、綽號「小胖」之成年人交由
    其所屬之擄鴿勒贖集團成員使用。嗣於108年5月3日下午1時
    許，該擄鴿勒贖集團成員撥打電話予官順發，聲稱捕獲官順
    發所飼養之賽鴿而要求贖金，致官順發心生畏懼，於108年5
    月3日下午2時37分許，匯款8,015元至本案帳戶，嗣經官順
    發報警處理，始經警循線查獲上情。
二、案經官順發訴由嘉義縣警察局水上分局報告臺灣嘉義地方檢
    察署陳請臺灣高等檢察署檢察長令轉臺灣高雄、橋頭地方檢
    察署陳請臺灣高等檢察署檢察長令轉臺灣臺南地方檢察署（
    下稱臺南地檢署）檢察官偵查起訴。
    理  由
壹、程序方面：
　　本案據以認定被告林羿君犯罪所引用之供述證據，因檢察官
    及被告於本院準備程序時，均同意其證據能力，本院審酌該
    等證據資料作成之情況，核無違法取證或其他瑕疵，且與待
    證事實具有關聯性，認為以之作為證據為適當，依刑事訴訟
    法第159條之5規定，認均有證據能力。另本判決以下所引用
    卷內各項非供述證據性質之證據資料，均無違反法定程序取
    得之情形，依刑事訴訟法第158條之4規定之反面解釋，亦均
    認有證據能力，合先敘明。
貳、實體方面：
一、訊據被告固坦承有收受胡文奇本案帳戶之存摺、印章、密碼
    ，並於107年12月27日代胡文奇領取本案帳戶提款卡及設定
    密碼之客觀事實，惟矢口否認有何幫助恐嚇取財犯行，辯稱
    ：本案帳戶之存摺及提款卡是伊於107年12月在飯店開趴時
    ，被真實姓名年籍不詳、綽號「小胖」之成年男子偷走的，
    因為「小胖」是開趴現場唯一的男生、且是離伊包包最近的
    人，所以伊確定是被「小胖」偷走的；伊有將提款卡的密碼
    抄在紙上、夾在存摺裡，伊於108年2月有看到「小胖」將本
    案帳戶之提款卡拿出來要領錢，伊問「小胖」那是不是胡文
    奇的卡片，「小胖」說不是，伊也不知道本案帳戶的號碼為
    幾號，所以沒辦法跟「小胖」要；伊於警詢中之所以會供稱
    自己將本案帳戶以8,000元對價出售給「小胖」，是因為受
    到員警的誘導云云。
二、經查，上開犯罪事實所載被告收受友人胡文奇本案帳戶之存
    摺及印章，並於107年12月27日代胡文奇領取本案帳戶金融
    卡並設定密碼之客觀事實，以及告訴人官順發遭擄鴿勒贖之
    客觀事實，均為被告所不爭執，核與證人胡文奇於警詢、偵
    查之證述（見警卷第1至6頁；臺南地檢署109年度偵字第189
    21號卷，下稱偵4卷，第41至44頁），證人官順發於警詢中
    之證述（見警卷第11至14頁），情節大致相符，並有指認犯
    罪嫌疑人紀錄表、指認表(見警卷第15至16頁)，臺灣銀行網
    路ATM交易明細表(見警卷第17頁），彰化銀行客戶基本資料
    查詢、存摺存款帳戶資料及交易明細查詢(見警卷第19至23
    頁），彰化銀行個人戶顧客印鑑卡、金融卡領用收據暨代領
    委託書（見警卷第26、27頁），彰化商業銀行股份有限公司
    109年3月24日彰東台字第1090000015號函及檢附客戶基本資
    料、個人戶顧客印鑑卡、交易明細查詢結果及存摺存款止扣
    明細查詢(見臺灣高雄地方檢察署109年度偵字第3893號卷，
    下稱偵2卷，第43至98頁）等各1份在卷可稽，此部分之事實
    ，首堪認定。
三、被告固否認有何幫助恐嚇取財犯行，並以前詞置辯，惟查：
（一）被告於警詢中自承：伊於108年1月間，在臺南火車站將胡
      文奇之本案帳戶存摺、提款卡以8,000元代價賣給綽號「
      小胖」之男子，因為伊知道「小胖」有在跟別人收存簿，
      當時伊因為缺錢花用，所以才將胡文奇的存摺及提款卡賣
      給「小胖」，後來伊就完全聯絡不上「小胖」，伊沒有「
      小胖」的電話，之前都是透過LINE聯絡等語明確（見警卷
      第7至10頁）。
（二）然被告嗣於偵查及本院審理中，變異前詞，改稱：胡文奇
      的本案帳戶存摺、提款卡被「小胖」偷走了，「小胖」是
      伊在旅館開趴時，把該帳戶的提款卡、存摺從伊皮包拿走
      ，伊自己的提款卡沒有被「小胖」拿走等語，並稱：108
      年2月間，因為「小胖」找伊要跟伊說直銷的事情，約在
      臺南火車站附近的85度C，伊看到「小胖」拿胡文奇的提
      款卡好像要領錢的樣子，伊問「小胖」說提款卡怎麼來的
      ，「小胖」說他從朋友那裡拿來的，伊心想怎麼可能，伊
      有跟「小胖」要提款卡，但是要不回來，伊沒有報警也沒
      有掛失；警詢筆錄中伊會那樣說，是因為警察誘拐伊，警
      察跟伊說「之前賣了多少錢，就說是8千或1萬元」，且伊
      想說這樣事情會比較好處理等語（見偵2卷第35至37頁；
      本院卷第178至182頁）。
（三）被告雖於偵查及本院審理中變異前詞，並稱其於警詢中所
      述，係遭員警誘導云云。然觀諸被告製作警詢筆錄時之錄
      影光碟，於警詢筆錄製作過程中，均見警員語氣平穩、被
      告應答無異狀，且由被告應答之內容可知，本案胡文奇帳
      戶之存摺及提款卡在「小胖」處、胡文奇之印章與身分證
      則還在被告保管中，被告係於108年1月間在臺南火車站將
      該帳戶存摺、提款卡交給「小胖」，有說要拿到8000塊，
      被告僅有「小胖」的LINE聯絡方式，後來就聯絡不到了等
      情，均係被告主動陳述，未見員警有何提示或誘導被告之
      情形，此有臺灣高雄地方檢察署檢察事務官勘驗報告1份
      在卷可稽(偵2卷第101至117頁)，被告於本院準備程序中
      ，對於此份勘驗報告之內容亦不爭執。準此，被告所辯其
      於警詢中所述係遭員警誘導云云，應無足採，其警詢中之
      供述係出於自由意志所陳，應堪認定。
（四）且被告嗣雖辯稱本案帳戶存摺、提款卡係遭「小胖」偷竊
      云云，然查，證人胡文奇於偵查中具結證稱：本案帳戶是
      被告來找伊，希望伊幫忙開個帳戶借被告用，所以後來伊
      與被告一起去彰化銀行開戶，領取帳戶提款卡的時候則是
      被告自己去領的，伊有跟被告說不能拿去做壞事，被告說
      她只是要存錢、領錢用，被告說她自己的帳戶被停止了不
      能用等語（見偵4卷第41至44頁），此亦為被告於本院審
      理中所是認，並自承該帳戶提款卡之密碼，亦係由其本人
      設立等語（見本院卷第227頁），由此可見，本案帳戶之
      存摺及提款卡於領取後、由「小胖」取得前，係由被告保
      管並實際使用。而被告既係具有相當智識能力與社會經驗
      之成年人，對於帳戶存摺、提款卡及密碼為個人重要之金
      融隱私資訊，應妥善保管、存放，若遇遺失，應速向金融
      機構申請掛失，以防遭有心人士盜用或使用於不法犯罪行
      為等情，應知之甚詳，卻猶於自行設立提款卡密碼之情形
      下，將密碼寫於紙上與提款卡、存摺一同放置，且被告自
      陳於108年2月間曾看到「小胖」持本案帳戶提款卡領錢，
      而已發現該帳戶提款卡極可能遭竊，卻直至本案案發時之
      108年5月間，均未曾赴銀行掛失帳戶或報警處理，顯與一
      般人遇帳戶提款卡及密碼遺失時之處理常情未符，更徵其
      嗣後所辯：本案帳戶係遭「小胖」竊取而遺失乙節，實無
      可採。
（五）再者，於目前政府大力宣導及媒體之廣泛報導下，不法集
      團收購、使用人頭帳戶做為出入帳戶，並由車手以該等帳
      戶之金融卡提領犯罪所得，以逃避檢警之追緝等情，應為
      社會大眾所知悉。是於警方大力追緝財產犯罪案件及社會
      反詐騙意識高漲之情形下，從事財產犯罪者欲有所得，自
      無可能將所詐得之金錢，存入無法確實掌控之帳戶內，否
      則將無法確保該人頭帳戶之所有人不會於被害者匯入款項
      後，突然將該帳戶或金融卡掛失凍結或變更印鑑、密碼，
      此將使財產犯罪者無法從該帳戶內領出犯罪所得，甚或可
      能導致由帳戶所有人將帳戶內款項提領一空、財產犯罪者
      完全無法取得不法所得之情形。準此，不法集團以他人遺
      失之帳戶，指定作為告訴人匯款帳戶之情形，因該集團將
      無法確保其犯罪所得之順利取得、風險過高，機率當甚屬
      低微。查本件擄鴿勒贖集團向告訴人為恐嚇取財犯行後，
      旋要求告訴人匯款至胡文奇所有之本案帳戶內，足見該擄
      鴿勒贖集團當確有把握被告或胡文奇不會報警及掛失止付
      ，始會指定被告所管領使用之本案帳戶作為供告訴人匯款
      之帳戶。又觀諸本案帳戶之交易明細資料，可知本案擄鴿
      勒贖集團之成員，係於告訴人匯款後短時間內即提領款項
      、且未受阻，此有彰化商業銀行股份有限公司109年3月24
      日彰東台字第1090000015號函及檢附客戶基本資料、個人
      戶顧客印鑑卡、交易明細查詢結果及存摺存款止扣明細查
      詢1份在卷可稽(見偵2卷第43至98頁)。揆諸前開說明，可
      見倘非被告自行將本案帳戶提款卡及密碼交與他人使用，
      本件擄鴿勒贖集團要無可能暢行無阻地使用本案帳戶提領
      對告訴人恐嚇所得之款項，亦當無可能毫無猶豫使用本案
      帳戶供告訴人匯入款項，準此，被告所辯其並未交付本案
      帳戶予「小胖」、該帳戶係遭「小胖」竊取轉交予擄鴿勒
      贖集團成員云云，難認可採。
（六）綜上，被告上開所辯：本案帳戶存摺、提款卡、密碼係遭
      「小胖」竊取轉交擄鴿勒贖集團成員云云，顯與常情有悖
      ，顯屬事後卸責之詞，要無可採，應以其前於警詢中依自
      由意志所自承：其以8,000元代價將該帳戶存摺、提款卡
      及密碼出售予「小胖」乙情，較為可採。被告依一般社會
      生活之通常經驗，能預見提供金融機構之帳戶予不明人士
      使用，易成為他人士作為財產犯罪之工具，卻仍基於幫助
      恐嚇取財之不確定故意，將本案帳戶存摺、提款卡及密碼
      以8,000元代價出售予真實姓名年籍不詳之「小胖」輾轉
      交予擄鴿勒贖集團成員，供該集團為恐嚇取財犯行等情，
      應堪認定。綜上，本案事證明確，被告犯行洵堪認定，應
      依法論科。
四、按刑法上之幫助犯，係對於犯罪與正犯有共同之認識，而以
    幫助之意思，對於正犯資以助力，而未參與實施犯罪之行為
    者而言，是以，如未參與實施犯罪構成要件之行為，且係出
    於幫助之意思提供助力，即屬幫助犯，而非共同正犯。查被
    告提供本案帳戶之存摺、提款卡、密碼與「小胖」作為擄鴿
    勒贖集團恐嚇取財所使用之工具，所實施者非屬擄鴿勒贖之
    恐嚇取財構成要件行為，且係基於不確定故意之幫助犯意為
    之，核其所為，係犯刑法第30條第1項、第346條第1項之幫
    助恐嚇取財罪，爰依刑法第30條第2項之規定，按正犯之刑
    減輕之。
五、爰審酌於現今不法集團犯案猖獗，政府及媒體均大力宣導勿
    將帳戶、存摺等資料交與不詳人士，以免遭財產犯罪集團不
    法利用之情形下，被告竟貪圖利益，將胡文奇所有之本案帳
    戶存摺、提款卡及密碼以8,000元之代價出售與真實姓名年
    籍不詳之「小胖」，使擄鴿勒贖集團得以作為不法目的使用
    ，影響社會金融交易秩序及助長財產犯罪之發生，並因此增
    加告訴人事後向幕後擄鴿勒贖集團成員追償及刑事犯罪偵查
    之困難，其所為實有不該；且被告犯後矢口否認犯行，態度
    難認良好，併考量其迄未與告訴人達成和解或賠償其所受之
    損害，併考量其動機、目的、手段、所造成之損害等犯罪情
    狀，兼衡其智識程度，及其於本院審理中自陳離婚、小孩已
    成年，入監前從事保險工作、月收入約10萬元之家庭經濟生
    活狀況等一切情狀，量處如主文所示之刑，並諭知如易科罰
    金之折算標準，以資警懲。
六、又被告出售本案帳戶獲得8,000元之對價等情，業據其於警
    詢中自陳甚詳（見警卷第8頁），此為其犯罪所得，爰依刑
    法第38條之1第1項前段、第3項之規定，宣告沒收之，並於
    全部或一部不能沒收或不宜執行沒收時，追徵其價額。又本
    件告訴人匯入本案帳戶內之金額旋遭提領一空等情，有前開
    彰化銀行交易明細查詢結果1份在卷可佐(見偵2卷第43至98
    頁)，足見被告並未實際取得該款項，且卷內亦無證據足證
    被告有何實際分得任何擄鴿勒贖集團之犯罪所得之情形，此
    部分爰亦不予宣告沒收或追徵，附此敘明。
參、不另為無罪諭知部分：
一、公訴意旨雖以：被告林羿君能預見提供金融帳戶可助益財產
    犯罪，且掩飾、隱匿贓款匯入後提領致不知去向暨所在而妨
    礙查緝，竟基於洗錢之不確定故意，於108年1月間某日，在
    臺南火車站，以8,000元之代價將本案帳戶之存摺、提款卡
    及密碼售予真實姓名年籍不詳之成年人「小胖」擄鴿勒贖集
    團成員使用。嗣於108年5月3日下午1時許，該擄鴿勒贖集團
    成員撥打電話予告訴人官順發，聲稱捕獲官順發所飼養之賽
    鴿而要求贖金，致告訴人心生畏懼，於108年5月3日下午2時
    37分許，匯款8,015元至本案帳戶，因認被告有幫助該集團
    利用上開金融帳戶洗錢之不確定故意及行為甚明，應依洗錢
    防制第14條第1項規定論以洗錢罪等語。
二、惟按洗錢防制法所稱之「洗錢」行為，係指：一、意圖掩飾
    或隱匿特定犯罪所得來源，或使他人逃避刑事追訴，而移轉
    或變更特定犯罪所得；二、掩飾或隱匿特定犯罪所得之本質
    、來源、去向、所在、所有權、處分權或其他權益者；三、
    收受、持有或使用他人之特定犯罪所得者而言，同法第2條
    定有明文。有第2條各款所列洗錢行為者，處7年以下有期徒
    刑，併科新臺幣500萬元以下罰金，同法第14條第1項亦有明
    文。而洗錢防制法第2條修正之立法說明第3點雖謂「…㈣提供
    帳戶以掩飾不法所得之去向，例如：販售帳戶予他人使用…
    」等語，似以販售帳戶為洗錢類型之一，然其僅係單純之舉
    例，並未說明何以與掩飾、隱匿之要件相當。而文義解釋為
    法律解釋之基礎，立法者之意思僅屬對構成要件文義之眾多
    解釋方法之一，仍須就法條文字之規範目的及保護利益具體
    分析。一般而言，洗錢防制法第2條第2款之掩飾、隱匿行為
    ，目的在遮掩、粉飾、隱藏、切斷特定犯罪所得與特定犯罪
    間之關聯性，是此類洗錢行為須與欲掩飾、隱匿之特定犯罪
    所得間具有物理上接觸關係（事實接觸關係）。而提供金融
    帳戶提款卡及密碼供他人使用，嗣後被害人雖匯入款項，然
    此時之金流仍屬透明易查，在形式上無從合法化其所得來源
    ，未造成金流斷點，尚不能達到掩飾或隱匿特定犯罪所得之
    來源、去向及所在之作用，須待款項遭提領後，始產生掩飾
    、隱匿之結果。故而，行為人提供金融帳戶提款卡及密碼，
    若無參與後續之提款行為，即非洗錢防制法第2條第2款所指
    洗錢行為，無從成立一般洗錢罪之直接正犯（最高法院108
    年度台上大字第3101號刑事裁定意旨參照）。
三、查本件被告固有公訴意旨所載「提供胡文奇所有之本案帳戶
    存摺、提款卡及密碼與真實姓名年籍不詳、綽號『小胖』之人
    之行為，嗣該人所屬之擄鴿勒贖集團要求告訴人官順發匯款
    至本案帳戶」等情，然卷內並無證據足證被告除提供本案帳
    戶之存摺、提款卡、密碼外，尚有何參與後續之提款行為，
    揆諸前開說明，被告所為即與洗錢防制法規範之洗錢行為要
    件有間，無從成立一般洗錢罪之正犯。且被告否認有何洗錢
    犯意，本案卷內亦無其他任何證據足證被告有何於提供本案
    帳戶之時，主觀上有所預見後，猶提供帳戶進而參與擄鴿勒
    贖集團將詐得之犯罪所得予以掩飾、隱匿，進而營造合法來
    源之外觀，或使其來源無法追溯之行為，是亦無法證明被告
    主觀上有何洗錢或幫助洗錢之犯意，自無由逕以被告提供本
    案帳戶存摺、提款卡及密碼與他人之行為，即遽論被告有何
    洗錢之犯行。此部分本應為被告無罪之諭知，惟與前開經認
    定被告為有罪之犯行部分，核屬想像競合裁判上之一罪關係
    ，爰均不另為無罪之諭知。
據上論斷，應依刑事訴訟法第299條第1項前段，刑法第30條第1
項前段、第2項、第346條第1項、第41條第1項前段、第38條之1
第1項前段、第3項，刑法施行法第1條之1第1項，判決如主文。
中　　華　　民　　國　　110 　年　　5 　　月　　26　　日
                  刑事第一庭  審判長法  官  林臻嫺
                                    法  官  高俊珊
                                    法  官  陳  薇
以上正本證明與原本無異。
如不服本判決應於收受本判決後20日內向本院提出上訴書狀，並
應敘述具體理由。其未敘述上訴理由者，應於上訴期間屆滿後20
日內向本院補提理由書狀（均須按他造當事人之人數附繕本）「
切勿逕送上級法院」。 
  　　　　　　　　　　　　　　　　　書記官　詹淳涵
中　　華　　民　　國　　110 　年　　5 　　月　　26　　日

附錄本案論罪科刑法條：
中華民國刑法第346條第1項
意圖為自己或第三人不法之所有，以恐嚇使人將本人或第三人之
物交付者，處6月以上5年以下有期徒刑，得併科3萬元以下罰金
。